臺灣板橋地方法院刑事裁定　　　　　　 100年度聲判字第89號
聲　請　人　黃春綢
代　理　人　傅雲欽律師
被　　　告　米台英
上列聲請人因被告傷害案件，不服臺灣高等法院檢察署檢察長中
華民國100 年8 月1 日，100 年度上聲議字第5356號駁回聲請再
議之處分（原不起訴處分案號：臺灣板橋地方法院檢察署100 年
度偵緝字第1338號），聲請交付審判，本院裁定如下：
    主  文
聲請駁回。
    理  由
一、本件聲請交付審判意旨略以：
  (一)案發時，被告米台英騎乘車牌號碼GCO-958 號機車至告訴人
    黃春綢之攤位，將垃圾丟在告訴人攤位旁，告訴人質問，因
    而發生口角爭執，被告亦如此自白，二人爭執後，告訴人跌
    倒在地，被告也承認告訴人與其爭執後跌倒受傷，告訴人跌
    倒受傷後，血流滿面，被告毫不理睬騎車離去，可知告訴人
    所受傷害與被告脫離不了關係，被告進一步稱告訴人要用相
    機拍照其機車，其試圖拿相機，告訴人為保護相機，自己未
    站好自己跌倒在地，「拿相機」之說，顯係避重就輕之卸責
    之詞。
  (二)雙方已發生口角，被告應係攻擊性地「搶奪」或「拍擊」，
    不是和平的「拿」，故告訴人有承受被告的施力於其身，被
    告有觸及告訴人的身體；且如告訴人僅係站不穩而跌倒，怎
    麼除頭部因碰到旁邊的磚柱而受傷外，連胸壁、腹壁、右側
    膝也挫傷、磨損或擦傷，顯然係被告連續攻擊所致；又告訴
    人自行跌倒，被告應深感內疚，將告訴人扶起就醫，被告卻
    棄告訴人於不顧而騎車溜走，顯見其生性兇惡，故意致告訴
    人成傷，此部分高檢署竟視若無睹，違反生活經驗法則。
  (三)告訴人為80歲老人，記憶會隨時間模糊，事發至今已有兩年
    ，細節上難免與初供時有出入，但告訴人陳稱其因責備被告
    亂丟垃圾，遭被告毆打而受傷等情節，前後所述相符，並無
    不一致之處，至告訴人於偵查中增加「被告也用雨傘打」、
    「被告也拉她的頭髮」等細微差異，只是個別場合講的不完
    全而已，檢察官係雞蛋裡挑骨頭，告訴人證詞瑕不掩瑜。
  (四)案發地點為菜市場，人多但多為路人，且被告立刻騎車溜走
    ，難以阻止，而旁邊麵攤老闆娘的心態也和一般人一樣，心
    存多一事不如少一事的鄉愿心態，稱只知有爭執，但沒看清
    楚狀況，告訴人找不到目擊證人有其原因，不是沒遭毆打而
    無人肯作證，如果本件的地檢署檢察官或高檢署檢察長的妻
    子被一個歹徒強姦，檢察官會不會說「被害人供述並提出傷
    單，證據尚有不足，被害人應自行陳報其他現場目擊證人始
    可，如不陳報以供調查，檢察官就是已盡偵查的能事，只好
    以證據不足，將嫌疑犯不起訴」呢？如果本件地檢署檢察官
    的妻子或高檢署檢察長的妻子被一個歹徒挾持到荒郊野外無
    人煙的地方毆打，檢察官還會要她陳報其他現場目擊證人，
    否則就要以證據不足，將嫌犯不起訴嗎？因此本件地檢署、
    高檢署檢察官認為除了被害人外，還有其他目擊證人始可，
    否則就是證據不足，自不符證據法則。
  (五)另告訴人之前未曾主張，但現在補充主張，刑法上的傷害罪
    ，未必要行為人的身體或所持工具與被害人的身體有直接接
    觸，只要行為人的行為與被害人的傷害有相當的因果關係即
    可，則本件假定被告所述為真，因告訴人要閃避被告「拿」
    相機而跌倒，被告未經告訴人同意，「拿」告訴人的相機，
    符合「搶奪」要件，且80歲年紀的告訴人因閃避被告奪取，
    而站不穩跌倒，是正常反應，告訴人閃避而受傷，與被告的
    奪取行為有相當因果關係，縱被告未觸碰告訴人身體，仍構
    成傷害罪云云。
二、按刑事訴訟法第258 條之1 規定告訴人得向法院聲請交付審
    判，係新增對於「檢察官不起訴或緩起訴裁量權」制衡之一
    種外部監督機制，法院僅就檢察官所為不起訴或緩起訴之處
    分是否正確加以審查，以防止檢察機關濫權，依此立法精神
    ，同法第258 條之3 第3 項規定法院審查聲請交付審判案件
    時「得為必要之調查」，其調查證據之範圍，自應以偵查中
    曾顯現之證據為限；而同法第260 條對於不起訴處分已確定
    或緩起訴處分期滿未經撤銷者得再行起訴之規定，其立法理
    由說明該條所謂不起訴處分已確定者，包括「聲請法院交付
    審判復經駁回者」之情形在內，是前述「得為必要之調查」
    ，其調查證據範圍，更應以偵查中曾顯現之證據為限，不得
    就告訴人新提出之證據再為調查，亦不得蒐集偵查卷以外之
    證據，否則，將與刑事訴訟法第260 條之再行起訴規定，混
    淆不清，亦將使法院兼任檢察官而有回復「糾問制度」之虞
    ；且法院裁定交付審判，即如同檢察官提起公訴使案件進入
    審判程序，是法院裁定交付審判之前提，必須偵查卷內所存
    證據已符合刑事訴訟法第251 條第1 項規定「足認被告有犯
    罪嫌疑」檢察官應提起公訴之情形，亦即該案件已經跨越起
    訴門檻，否則，縱或法院對於檢察官所認定之基礎事實有不
    同判斷，但如該案件仍須另行蒐證偵查始能判斷應否交付審
    判者，因交付審判審查制度並無如同再議救濟制度得為發回
    原檢察官續行偵查之設計，法院仍應依同法第258 條之3 第
    2 項前段規定，以聲請無理由裁定駁回，合先敘明。
三、按犯罪事實應依證據認定之，無證據不得認定犯罪事實，刑
    事訴訟法第154 條第2 項定有明文；又告訴人之告訴，係以
    使被告受刑事訴追為目的，是其陳述是否與事實相符，仍應
    調查其他證據以資審認；故犯罪事實之認定，應憑證據，如
    未能發現相當證據，或證據不足以證明，自不能以推測或擬
    制之方法，以為裁判基礎；另認定不利於被告之事實，須依
    積極證據，苟積極證據不足為不利於被告事實之認定時，即
    應為有利於被告之認定，更不必有何有利之證據（最高法院
    40年台上字第86號及30年上字第816 號判例意旨足資參照）
    。
四、經查：
  (一)被告米台英與告訴人黃春綢於98年7 月20日中午12時許，在
    新北市○○區○○街與復興街口，因被告隨意丟擲垃圾而遭
    告訴人指摘，告訴人欲以相機拍照，嗣後告訴人跌倒在地，
    並受有頭額部頭皮之開放性傷口、胸壁挫傷、腹壁挫傷、右
    側膝挫傷、表淺損傷、磨損或擦傷等情，業據被告自承在卷
    ，復有天主教耕莘醫院永和分院診斷證明書在卷可稽，自堪
    信為真實。
  (二)惟就告訴人為何受有頭額部頭皮之開放性傷口、胸壁挫傷、
    腹壁挫傷、右側膝挫傷、表淺損傷、磨損或擦傷等傷害，告
    訴人黃春綢於98年8 月7 日警詢時證稱：被告騎乘GCO-958
    號深紅色重型機車，將一包垃圾隨意丟棄在伊的攤位，伊質
    問被告為何如此，被告就惱羞成怒，將伊推倒在地，致伊的
    頭部撞到由磚塊堆砌的柱子，之後婦人就徒手毆打及用腳踢
    伊的身體，致伊身體多處成傷云云（見99年度偵字第1821號
    卷第4 頁），於99年1 月25日檢察官訊問時復證稱：當時被
    告騎機車同在案發路口，將垃圾放在路間，伊跟被告說垃圾
    不能亂丟，被告就拿雨傘打伊、也有用手打伊云云（見99年
    度偵字第1821號卷第32頁至第33頁），於100 年6 月14日檢
    察官訊問時證稱：被告拿擦過狗屎的報紙丟在伊攤位底下，
    伊叫被告不要亂丟，被告就將伊推倒，用手抓伊的頭髮去撞
    磚角（見100 年度偵緝字第1338號卷第23頁），則從上揭證
    詞可知，告訴人就其受有上開傷害之原因前後所述不一，究
    係被告故意將告訴人「推倒」在地，致告訴人倒地時頭部撞
    擊磚柱而受傷？或係被告以手、雨傘毆打告訴人？或被告抓
    住告訴人頭髮撞擊磚角？告訴人所述情節前後均不相符，被
    告究係以何種行為造成告訴人所受之傷害，二者間有何因果
    關係，仍屬不明，又依告訴人歷次所述情節，僅有雙方發生
    口角爭執之情節相同，惟就被告之何種「行為」造成傷害之
    結果，及告訴人稱被告「毆打」之方式，均明顯不同，尚非
    聲請意旨所稱「瑕不掩瑜」等情，則本件尚難以告訴人之指
    述，即遽為不利被告之認定。
  (三)又被告於檢察官訊問陳稱：98年7 月20日中午12時左右，在
    永和勵行街與復興街口處，該處係一菜市場，告訴人黃春綢
    在那裡有攤位，當時伊的小狗在麵店門口小便，伊拿報紙擦
    完後，把報紙丟在告訴人攤位的木頭架下方，後來告訴人要
    拿相機拍伊的機車，伊就去問告訴人為何拍伊的機車，告訴
    人問伊為何丟報紙在告訴人的攤位，伊就說菜市場大家都在
    丟，伊丟一點又沒關係，然後伊試圖向前拿告訴人的相機，
    告訴人看伊這樣，要保護相機，就往後退，告訴人就倒在地
    上等語（見100 年度偵緝字第1338號卷第14頁至第15頁、第
    23 頁 ），從上揭陳述可知，被告因亂丟垃圾等情與告訴人
    發生爭執，告訴人拿出相機拍照，被告則上前欲拿取告訴人
    之相機，然被告是否曾與告訴人有肢體上之接觸，是否曾推
    倒告訴人、或毆打告訴人，從被告所述均無法得知，是依被
    告所述尚難推斷被告曾與告訴人有肢體之接觸，或進而推倒
    或毆打告訴人等情，則告訴人主張依被告所述即可推知告訴
    人所受傷害係被告造成云云，尚非可採。
  (四)至告訴人以：被告未經告訴人同意，「拿」告訴人的相機，
    符合「搶奪」要件，且80歲年紀的告訴人因閃避被告奪取而
    站不穩跌倒，是正常反應，告訴人閃避而受傷，與被告的奪
    取行為有相當因果關係云云，惟查，依被告之上開陳述，尚
    難推斷被告有觸碰到相機，並因此與告訴人發生拉扯，致告
    訴人跌倒等情，業如前述；參以告訴人自始均未證稱係因被
    告拉扯相機，致其重心不穩而跌倒云云，則告訴人究係自己
    未站穩而跌倒受傷？或係因被告施以不法腕力致告訴人失去
    平衡因而跌倒？仍屬有疑，而造成上開傷勢之可能原因甚多
    ，於告訴人證述前後不一之情形下，本件尚難僅以告訴人受
    有頭額部頭皮之開放性傷口、胸壁挫傷、腹壁挫傷、右側膝
    挫傷、表淺損傷、磨損或擦傷等傷勢，即率爾推論係因被告
    搶奪告訴人相機，而施以不法腕力，致告訴人跌倒受傷。況
    查，依偵查中曾顯現之證據資料觀之，並無任何證據、證述
    可證明被告及告訴人曾拉扯相機等「搶奪」行為，而致告訴
    人跌倒受傷，是依上揭說明，本院自不得僅以告訴人與聲請
    本院交付審判時方提出之主張，即認定被告有上揭犯行。
  (五)再查，綜觀偵查卷內所顯現之證據，並無其他證人、證述可
    證明被告有傷害告訴人等情，且本院亦不得蒐集偵查卷以外
    之證據，業如前述，而告訴人之證述內容既有上開瑕疵不合
    處，且依偵查卷內之資料，亦查無其他補強證據，故本件尚
    難以告訴人上開瑕疵之指述，即逕採為不利被告認定之證據
    。
五、綜上，本件並無積極證據足資證明被告有何傷害犯行，復查
    無其他積極之證據，足以證明被告有上開犯行，自屬不能證
    明被告犯罪。基上說明，原不起訴及駁回再議處分書以被告
    犯罪嫌疑不足為由，分別為不起訴處分或駁回聲請人再議之
    聲請，均已詳予敘明其理由及所憑依據，且論證理由亦無違
    反經驗法則、論理法則或其他證據法則之處。聲請人指稱原
    檢察官之處分書違誤云云，洵不足採。從而，聲請人所為交
    付審判之聲請為無理由，自應予駁回，爰裁定如主文。
據上論斷，應依刑事訴訟法第258 條之3 第2 項前段，裁定如主
文。 
中    華    民    國   100    年    12    月    6     日
                刑事第十二庭  審判長法  官  曾淑娟

                                    法  官  曹惠玲

                                    法  官  廣于霙
不得抗告。
以上正本證明與原本無異。
中    華    民    國   100    年    12    月    6     日
                                    書記官  鍾惠萍